【裁判字號】    92,易,1745
【裁判日期】    920624
【裁判案由】    大陸人民條例
【裁判全文】
臺灣板橋地方法院刑事判決              九十二年度易字第一七四五、一七五四號
    公  訴  人  臺灣板橋地方法院檢察署檢察官
    被      告  孟韋工程有限公司  設臺中市○區○○路一九六巷十三之二號三樓
    兼  代表人  甲○○
右列被告等因違反臺灣地區與大陸地區人民關係條例案件，經檢察官提起公訴（九十
二年度偵字第五四八五、九一二二號），本院判決如左：
    主  文
甲○○、孟韋工程有限公司均無罪。
    理  由
一、公訴意旨略謂被告甲○○係被告孟韋工程有限公司（下稱【孟韋公司】）之代表
    人，其明知不得僱用大陸地區人民在臺灣地區從事未經許可之工作，竟在未具備
    法定許可條件下，自民國九十二年一月十一日起至同年月十六日止，在其所承攬
    位於臺北縣土城市○○路土城捷運站隧道工地內，以其名義僱用非法來臺之大陸
    地區人民「原建國」，為孟韋公司擔任聯絡通道工程廢土清運之工作，嗣於九十
    二年一月二十七日二十時十分許，經警在臺北縣三峽鎮○○路三十九巷一號八樓
    之五查獲原建國，案經臺北縣政府警察局三峽分局移由臺灣板橋地方法院檢察署
    檢察官偵查起訴，因認被告等涉犯違反臺灣地區與大陸地區人民關係條例第八十
    三條第一項、第四項之罪嫌。
二、按犯罪事實應依證據認定之，無證據不得推定其犯罪事實，刑事訴訟法第一百五
    十四條定有明文，而事實之認定，應依證據，如未能發現相當證據，或證據不足
    以證明，自不能以推測或擬制之方法，以為裁判之基礎（最高法院四十年臺上字
    第八六號判例意旨參照）。且刑事訴訟上證明之資料，無論其為直接或間接證據
    ，均須達於通常一般之人均不致有所懷疑，而得確信其為真實之程度者，始得據
    為有罪之認定，若其關於被告是否犯罪之證明未能達此程度，而有合理性之懷疑
    存在，致使無從形成有罪之確信，根據「罪證有疑，利於被告」之證據法則，即
    不得遽為不利被告之認定（最高法院七十六年度臺上字第四九八六號判例意旨參
    照）。
三、公訴所指被告等涉犯右揭罪嫌，無非係以：右揭事實，有證人原建國、黃亞敏、
    邱國聰之證述，以及證人原建國持有被告甲○○之名片一張，又帶領警方直接進
    入前揭工地勘查現場暨現場照片六幀等為其論據。
四、訊據被告甲○○堅詞否認有公訴所指犯行，辯稱略以其未曾僱用原建國，僅見過
    原建國一次，並交予名片一張，嗣因原建國資格不符而未僱用等語。經查：
    (一)、證人原建國於警訊中陳稱略以曾於土城市捷運工地工作，並會同警方由其所
        指述之路線到達該工地，帶領警方直接前往工作之隧道地點，而無向工地他
        人詢問等情，故其是否即為被告甲○○所僱用之人，仍非無疑，又上開臺北
        市政府捷運工程局工地並非僅係被告公司一家所為，同時有多家工程公司接
        續進行工程之施作，原建國或係其他工程包商僱用於現場從事之工作者，進
        而熟悉工作環境及路線，非無可能，是以尚無從證明被告甲○○即係僱用原
        建國之人。另原建國雖持有被告甲○○之名片一張，惟名片之取得並非難事
        ，眾所皆知，何況被告所辯，其見原建國之際，係因洽談工作事宜而交遞名
        片，此與一般生活常情並無違背，因此，仍不足認原建國即係被告甲○○所
        僱用。
    (二)、證人黃亞敏於警、偵訊中證稱：前揭工地皆有人員進出管制，並無與工地無
        關之人皆得進出情事，亦無他人參觀工地之可能；對原建國的臉有印象等語
        （見偵卷臺北縣政府警察局三峽分局三峽所九十二年二月十八日查訪紀錄表
        、九十二年三月二十日偵訊筆錄），可知與工程相關之人始得進出前揭處所
        ，原建國或係於現場從事工作之人，始得進出，致擔任警衛職務之黃亞敏對
        其有印象，惟此僅得認為原建國有於前揭地點工作之事實，同難謂原建國即
        係被告甲○○所僱用，因之，證人黃亞敏之證述，仍無得為被告不利之認定
        。
    (三)、證人邱國聰證稱以：擔任土城捷運站工地領班，只見過原建國一次，他當時
        是站在一旁看我們施工，至於他是否為其他承包商所僱請的工人則不清楚等
        語，雖於現場從事挖築工作之證人潘建華稱以：曾在前揭工作地點見過原建
        國，且其係前往該地工作等語（見偵卷九十二年二月十一日三峽分局三峽所
        查訪紀錄表），然該處工地同時有多家承包商進行不同階段之工程施作，各
        家公司所僱用之人同聚一地，進出頻仍，乃屬當然，潘建華於現場親見原建
        國本屬可能，惟以此即認原建國為被告甲○○之受僱人，仍堪懷疑。再者，
        就孟韋公司執照營業項目之記載以觀，並未有廢土清運一項，其既無合法從
        事廢土清運之允許，被告應無以孟韋公司名義標得捷運工程局廢土清運工程
        之可能，則非如原建國所稱係受僱被告甲○○而從事廢土清運工作，應可確
        信，是原建國指陳於被告犯罪事實之認定而言，並非確切，要無疑問。據上
        ，就證人原建國、黃亞敏、邱國聰之證述對照以觀，僅可得知原建國有於前
        揭處所工作之事實，然並無積極證據證明原建國即係被告甲○○所僱用，是
        被告甲○○所辯，即非全無理由。
五、按臺灣地區與大陸地區人民關係條例第八十三條第四項規定，就法人之代表人因
    執行業務犯同條前三項之罪者，除處罰行為人外，對該法人並科以前三項所定之
    罰金刑。因如上述，已無從證明被告甲○○有公訴所指犯行，此外，復查無其他
    積極證據足資證明被告甲○○涉犯臺灣地區與大陸地區人民關係條例第八十三條
    第一項之罪，則對法人被告孟韋公司即無從依同條例第八十三條第四項規定處罰
    。綜上，均不能證明被告等犯罪，自均應諭知無罪之判決。
據上論斷，應依刑事訴訟法第三百零一條第一項前段，判決如主文。
本案經檢察官伍逸康到庭執行職務
中      華      民      國      九十二     年     六    月    二十四    日
                                        臺灣板橋地方法院刑事第六庭
                                                    法  官  黎錦福
右正本證明與原本無異。
如不服本判決，應於判決送達後十日內向本院提出上訴狀 (應附繕本) ，上訴於臺灣
高等法院。
                                                    書記官  蔡麗春
中      華      民      國      九十二     年     六    月    二十四    日


司法院資訊處製作；財團法人民間司法改革基金會備份。
